【裁判字號】    99,審訴,1263
【裁判日期】    990831
【裁判案由】    偽造文書等
【裁判全文】
臺灣桃園地方法院刑事判決            99年度審訴字第1263號
公  訴  人  臺灣桃園地方法院檢察署檢察官
被      告  丙○○
上列被告因偽造文書等案件，經檢察官提起公訴（99年度偵字第
104 、4487、11353 、13855 號），被告於本院準備程序進行中
，就被訴事實為有罪之陳述，經本院告知簡式審判程序意旨，並
聽取公訴人及被告之意見後，本院合議庭裁定改依簡式審判程序
審理，茲判決如下：
    主      文
丙○○行使偽造私文書，足以生損害於公眾及他人，處有期徒刑
伍月，如易科罰金，以新臺幣壹仟元折算壹日，如附表所示偽造
之「甲○」署押均沒收。
    事實及理由
一、犯罪事實：緣丙○○前(1)於民國92年間因竊盜案件，經臺灣
    基隆地方法院（下稱基隆地院）以92年度易字第126 號判決
    判處有期徒刑3 月、緩刑3 年確定，嗣經基隆地院以93年度
    撤緩字第44號撤銷緩刑，應執行有期徒刑3 月確定；(2)於92
    年間因竊盜案件，經臺灣高等法院以93年度上易字第1260號
    判決判處有期徒刑2 年6 月確定；(3)另於93年間因強盜案件
    ，經基隆地院以93年度訴字第103 號判決判處有期徒刑3 年
    8 月，上訴後，經臺灣高等法院以93年度上訴字第2225號判
    決駁回上訴確定；(4)復於93年間因偽造文書案件，經基隆地
    院以93年度訴字第414 號判決判處有期徒刑2 月確定，上開
    各罪經基隆地院以97年度聲減字第48號裁定將編號(1)(4)二罪
    分別減為有期徒刑1 月15日、1 月，並將不得減刑之(2)(3)二
    罪與編號(4)之罪合併定應執行有期徒刑5 年10月確定，經與
    編號(1)經減刑後之罪接續執行後，於98年1 月9 日縮短刑期
    假釋出監並付保護管束，原應於99年4 月16日保護管束期滿
    （本件乃假釋中再犯，於本件不構成累犯）。詎其仍不知悔
    改，於99年1 月29日21時30分許，在桃園縣八德市○○路63
    6 巷15號對面，為警查獲其進入乙○○之營業用小客車內竊
    取財物（所涉竊盜罪部分另經本院審結），經帶返桃園縣政
    府警察局八德分局四維派出所調查，其為逃避刑責，竟基於
    偽造私文書以行使之接續犯意，冒用「甲○」之名應訊，自
    翌（30）日上午7 時35分許起，先在上開派出所內，接續在
    如附表編號1 至3 所示之文件上偽造「甲○」之署押（含簽
    名及指印），及於偽造完成如附表編號4 至8 所示之私文書
    後，隨將之交付承辦警員而行使之，藉以表示承認附表編號
    1 至3 所示之文件，及得因此主張刑事訴訟法上所規定權利
    之如附表編號4 至8 之私文書，後於移送臺灣桃園地方法院
    檢察署偵查時，接續偽造如附表編號9 所示之簽名，均足生
    損害於檢、警機關刑案偵查之正確性、公信力暨「甲○」本
    人。嗣因指紋比對結果有異而為警循線查獲上情。
二、證據名稱：
  (一)被告丙○○於警詢、檢察事務官訊問、本院準備程序及審理
    中之自白。
  (二)內政部警政署刑事警察局99年2 月8 日刑紋字第0990019688
    號函、內政部警政署刑事警察局99年4 月28日刑紋字第0990
    054003號鑑定書、如附表所示之文件各1 份。
  (三)臺灣高等法院被告前案紀錄表1 份。
三、論罪科刑：
    被告除在如附表所示之文件上偽造「甲○」名義之簽名外，
    部分或另有按捺指印，因該指印同為代表冒用者之姓名，作
    用及效力自與署押無異。又刑法第217 條所稱之「偽造署押
    」，係指行為人冒用本人名義在文件上簽名或為民法第3 條
    第3 項所稱指印之類似簽名之行為者而言（最高法院80年台
    非字第277 號判決意旨可資參照），故倘行為人係以簽名之
    意，於文件上簽名，且該簽名僅在於表示簽名者個人身分，
    以作為人格同一性之證明，除此之外，再無任何其他用意者
    ，固即係刑法上所稱之「署押」，然若於作為人格同一性之
    證明之外，尚有其他法律上之用意（例如表示收受某物之用
    意而成為收據之性質、表示對於某事項為同意之用意證明）
    者，即應該當刑法上之「私文書」。查被告於附表編號1 至
    3 、9 所示文件偽簽「甲○」之署名並按捺指印，該簽名、
    指印僅係表示受詢問係「甲○」其人無誤，僅為人格同一性
    之證明，除此之外，並無其他法律上之用意，自僅屬成立偽
    造署押之範疇。而被告於如附表編號4 至8 所示文件上偽簽
    「甲○」署名並按捺指印，因該等文件本有表示「甲○」對
    為搜索時受執行人及在場人用意之證明、及權利告知、逮捕
    通知為「收受」意思表示之法律上用意證明、自願同意接受
    勘察採證等用意證明，均當屬刑法上之私文書，且被告偽造
    後復加以行使，自足以生損害於檢警機關犯罪偵查之正確性
    及甲○本人，又被告分別於如附表所示之文件偽造「甲○」
    之署押，及行使偽造私文書之行為，雖係數個行為，然被告
    冒名應訊，主觀上當然有自始至終在同一刑事案件各階段中
    偽造私文書及署押之意思，數行為係於同一時地或密切接近
    之時地實施侵害同一法益，各行為之獨立性極為薄弱，依一
    般社會健全觀念難以強行分離，應認各個舉動不過為犯罪行
    為之一部分，故同一刑事案件中之數偽造行為可視為一刑事
    訴訟程序之數個階段，不過係行為接續而完成整個犯罪，顯
    基於單一犯意接續所為，侵害單一法益，應包括於一行為予
    以評價，為接續犯，僅論以一罪。是核被告所為，係犯刑法
    第216 條、第210 條之行使偽造私文書罪。至其偽造如附表
    編號1 至3 、9 所示文件上之簽名及指印，固該當刑法第21
    7 條第1 項之偽造署押罪，惟如後述之理由，此部分與為偽
    造私文書而偽造之署押已無從分割個別評價，自應與該部分
    偽造之署押同為偽造私文書之行為所吸收，不另論以刑法第
    217 條第1 項之偽造署押罪。被告為警查獲所偽造之多個署
    押、私文書及行使多份偽造之私文書，其目的均在規避相同
    案件之刑責，且係利用冒用他人名義應訊之機會而為，自係
    基於單一犯意次第行之，各行為間之獨立性極為薄弱，依一
    般社會健全觀念，難以強行分開，在刑法評價上，無從分割
    而各別論擬，自應分別包括視為單一之偽造署押、私文書及
    行使偽造私文書之行為。又其偽造署押為偽造私文書之部分
    行為、偽造之低度行為應為行使之高度行為吸收，不另論罪
    。爰審酌被告為逃避罪責，冒用他人名義應訊，偽造上開私
    文書以行使及偽造上開署押，造成檢警機關查緝犯罪之困難
    ，並可能使甲○本人無辜受刑事追訴等犯罪情節與所生危害
    程度等一切情狀，量處如主文所示之刑，並諭知易科罰金之
    折算標準。又附表所示之署押，均係偽造之署押，均應依刑
    法第219 條之規定，併予宣告沒收。
四、應適用之法條：刑事訴訟法第299 條第1 項前段、第273 條
    之1 第1 項、第310 條之2 、第454 條第1 項，刑法第216
    條、第210 條、第41條第1 項前段、第219 條，判決如主文
    。
五、如不服本判決，得自收受送達之翌日起10日內向本院提出上
    訴狀（應附繕本），其未敘述上訴理由者，應於上訴期間屆
    滿後20日內補提理由書狀於本院，上訴於臺灣高等法院。
本案經檢察官丁俊成到庭執行職務。
中    華    民    國    99    年    8     月    31    日
                      刑事庭  法  官  林靜梅
以上正本證明與原本無異。
如不服本判決應於收受判決後10日內向本院提出上訴書狀，並應
敘述具體理由。其未敘述上訴理由者，應於上訴期間屆滿後20日
內向本院補提理由書( 均須按他造當事人之人數附繕本) 「切勿
逕送上級法院」。
                              書記官  施春祝
中    華    民    國    99    年    8     月    31    日
附錄論罪科刑依據之法條：
刑法第210條
偽造、變造私文書，足以生損害於公眾或他人者，處五年以下有
期徒刑。
刑法第216 條
行使第210 條至第215 條之文書者，依偽造、變造文書或登載不
實事項或使登載不實事項之規定處斷。
附表：
┌──┬───────┬──────┬──────────┐
│編號│文件名稱      │欄    位    │應沒收之偽造署押    │
├──┼───────┼──────┼──────────┤
│1   │桃園縣政府警察│戶籍地址欄、│偽造「甲○」之簽名3 │
│    │局八德分局四維│受詢問人欄、│枚、指印6 枚        │
│    │派出所99年1 月│簽名欄、受詢│                    │
│    │29日23時0 分起│問人欄、騎縫│                    │
│    │至23時4 分之第│處          │                    │
│    │1 次調查筆錄（│            │                    │
│    │起訴書漏載）  │            │                    │
├──┼───────┼──────┼──────────┤
│2   │桃園縣政府警察│受詢問人欄、│偽造「甲○」之簽名  │
│    │局八德分局四維│受詢問人欄、│2 枚及指印8 枚      │
│    │派出所99年1 月│騎縫處      │                    │
│    │30日6 時40分起│            │                    │
│    │至7 時35分之第│            │                    │
│    │2 次調查筆錄  │            │                    │
├──┼───────┼──────┼──────────┤
│3   │相片影像資料查│空白處      │偽造「甲○」之簽名2 │
│    │詢結果、犯罪嫌│            │枚及指印2 枚        │
│    │疑人之照片    │            │                    │
├──┼───────┼──────┼──────────┤
│4   │桃園縣政府警察│受搜索人簽名│偽造「甲○」之簽名  │
│    │局八德分局搜索│欄、受搜索人│3 枚及指印3 枚      │
│    │筆錄          │簽名捺印欄、│                    │
│    │              │受執行欄    │                    │
├──┼───────┼──────┼──────────┤
│5   │桃園縣政府警察│被告知人欄  │偽造「甲○」之簽名1 │
│    │局八德分局權利│            │枚及指印1 枚        │
│    │告知書        │            │                    │
├──┼───────┼──────┼──────────┤
│6   │桃園縣政府警察│被通知人簽名│偽造「甲○」之簽名  │
│    │局八德分局執行│捺印欄      │1 枚及指印1 枚      │
│    │拘提逮捕告知本│            │                    │
│    │人通知書      │            │                    │
├──┼───────┼──────┼──────────┤
│7   │桃園縣政府警察│被通知人簽名│偽造「甲○」之簽名  │
│    │局大園分局執行│捺印欄      │1 枚及指印1 枚      │
│    │拘提逮捕告知親│            │                    │
│    │友通知書      │            │                    │
├──┼───────┼──────┼──────────┤
│8   │勘察採證同意書│同意人簽名捺│偽造「甲○」之簽名  │
│    │（起訴書漏載）│印欄        │1 枚                │
├──┼───────┼──────┼──────────┤
│9   │99年度內勤字第│受訊問人簽名│偽造「甲○」之簽名  │
│    │1 號訊問筆錄  │欄          │1 枚                │
└──┴───────┴──────┴──────────┘

司法院資訊處製作；財團法人民間司法改革基金會備份。
